臺灣板橋地方法院刑事判決　　　　　　　　　　　　　　　九十年訴緝字第八六號
　　公　訴　人　臺灣板橋地方法院檢署檢察官
　　被　　　告　己○○
　　選任辯護人　李春榮律師
右列被告因違反懲治盜匪條例案件，經檢察官提起公訴（八十三年度偵字第一三九○
八號），丙○判決如左：
    主  文
己○○無罪。
    理  由
一、公訴意旨略以：被告己○○曾犯詐欺罪，經判處有期徒刑五月確定，於民國八十
    二年九月二十五日執行完畢，詎仍不知悔改，竟夥同共同被告乙○○（已另案判
    決確定）及另一名綽號「高源」之年籍不詳男子，三人共同意圖為自己不法之所
    有，於八十三年七月十七日凌晨二時許，由共同被告乙○○在被害人丁○○位於
    台北縣板橋市○○路○段三○七號四樓之住處樓下把風，由被告己○○與綽號「
    高源」之男子持水果刀一把（並未扣案），由該棟五樓頂攀爬至四樓丁○○住處
    後陽台，將屋門打開，侵入上開住宅（侵入住宅部分未經告訴），先以被害人丁○○所有之棉被覆蓋被害人之臉部後，再持鐵絲捆綁被害人丁○○之雙手，並持
    前開刀械抵住被害人丁○○之脖子，致使不能抗拒，而強取被害人所有之鑽戒一
    只（重約三克拉）、女用勞力士手錶一只、翡翠戒指一枚、鑲鑽戒子一枚、玉佩
    一枚及現金新台幣（下同）七十三萬元、華南商業銀行金融卡、美國運通卡、聯
    合金卡各一張、支票約二十張等財物，得手後三人隨即攔截計程車逃逸，而強盜
    所得贓款除支票三張外，皆已花用殆盡，嗣經警方於八十三年八月十一日凌晨三
    時十五分許循線查獲，並扣得支票三張、當票乙張。因認被告己○○涉共同被告
    懲治盜匪條例第五條第一項第一款之罪嫌。
二、公訴人認被告己○○涉有右揭盜匪犯行，無非係以同案被告乙○○於警訊中之供
    述：伊與丁○○丈夫戊○○於七十八年間在感訓期間認識，且知其經營「時代」
    ＫＴＶ財務狀況不錯，己○○近來手頭緊，故二人決定下手，並由伊在樓下把風
    ，己○○、「高源」二人侵入室內旋即持預備水果刀一把架著女主人脖子，‥順
    利盜取上述財物後搭計程車逃逸等語明確，其主要論據。
三、按犯罪事實應依證據認定之，無證據不得推定其犯罪事實；又不能證明被告犯罪
    者，應諭知無罪之判決，刑事訴訟法第一百五十四條、第三百零一條第一項，分
    別定有明文。次按認定不利於被告之事實，須依積極證據，苟積極證據不足為不
    利於被告事實之認定時，即應為有利於被告之認定，更不必有何有利之證據。（
    最高法院卅年上字第八一六號判例參照）。又共同被告不利於己之陳述，固得採
    為其他共同被告犯罪之證據，惟此項不利之陳述，須無瑕疵可指，而就其他方面
    調查，又與事實相符，始得採為其他共同被告犯罪事實之認定（最高法院四十六
    年台上字第四一九號判例參照）。而所謂無瑕疵，係指共同被告為不利於己之陳
    述，與社會上一般生活經驗或卷存其他客觀事實並無矛盾可言。
四、訊據被告己○○對於右揭事實堅決否認，辯稱：乙○○是韓國華僑，伊認識，但
    不認識綽號「高源」、「小六」及戊○○等人，也沒去過被害人之住處，而乙○○之弟弟甲○○是伊之朋友，但伊已經很久沒跟渠等聯絡，並未與上開二人參與
    本案，不知乙○○為何要如此陷害伊？況倘伊知悉乙○○被抓之事實，則伊盡可
    以提早出國，不須等到八月三十日才出國，且乙○○既稱伊去過被害人家數次，
    則伊希望被害人到庭指認伊等語。經查：
（一）證人即共同被告乙○○於丙○審理時證稱：當時我在板橋海莉餐廳被抓，帶到
      刑警隊，他們刑求叫我交人，我想早一點不要被打，我想己○○跟高源不在臺
      灣，所以我就把他們二個人的名字講出來，我跟高源還有一個叫「小六」共三
      人一起去，事實上己○○沒有參與。（問：為何於八十三年八月二十二日偵查
      中供稱己○○分了二萬元及鑽戒一只、六張支票，是己○○提議的？）從頭到
      尾我都知道己○○在日本，所以我把所有的事都推到他身上。（問：八十三
      年十一月八日庭呈自白狀自白己○○跟你談起戊○○的經濟不錯，己○○提議
      去偷？）當時為了打官司編故事很正常，被告是無辜的。（問：為何在歷次警
      訊、偵查、丙○訊問中沒有供稱「小六」這個人？）答：那時在編故事，我現
      在沒有必要編故事，我已經在執行，當時去偷的人只有我跟高源、小六，沒有
      在庭的被告己○○。因為在警訊中要講真名，警察才會相信，不可能共同被告
      二人都講綽號，所以只好講一個真名，我知道己○○去日本，他姊姊好像是去
      日本，所以我就把這件事推給己○○等語（丙○九十年八月一日筆錄），雖共
      同被告乙○○於警訊、檢察官訊問及丙○審理時供稱：己○○與高源入內強盜
      ，己○○手頭緊，己○○提議的，被害人我們二人都認識，己○○分了二萬元
      及鑽戒一只；我們是講好用偷的，他們用搶，我就不知等語（八十三年八月十
      一日、十三日及八十三年八月十一日、二十二日、同年九月二十七日、同年十
      月十二日、二十七日及八十三年八月十一日庭呈自白狀），互核共同被告乙○○先後於丙○供稱被告己○○是否參與上開強盜犯行，有極大差異，則共同被
      告乙○○於前案供述被告己○○共同參與上開強盜犯行，是否真實，顯非無瑕
      疵可指。
（二）再證人即被害人丁○○於丙○調查時證稱：有三個人，二個人進入屋內，我不
      認識，乙○○在樓下把風，我先生認識，我也見過乙○○，二個進入屋內的人
      用鐵絲把我的雙手反綁起來，拿水果刀架在我的脖子上，叫我不要動，問我錢
      在那裡。當時我在睡覺，而且是關燈，他們一進來速度很快，先用棉被蒙住我
      的頭，讓我看不見對方，就拿他們自備的鐵絲綁我的雙手，用我家浴室的濕毛
      巾，塞住我的嘴巴，我躺在床上不敢亂動，他們說亂動就讓我死，他們在房間
      找了差不多二十分鐘左右，就從大門離開，我沒有聽到聲音才起來。走到陽台
      ，看到有二個人，其中有一個人拿我皮包，我就喊搶劫，他們也沒有回頭，我
      只看到他們的背影，走道對面車道，我就趕快下樓，鄰居告訴我，他們已坐計
      程車走了；強盜者的身材與被告己○○差不多，說的是國語，外省人口音，沒
      有辦法辨別己○○的聲音是否強盜我的人聲音等語（九十年九月二十六日、同
      年十月二十四日筆錄）。是被害人丁○○對強盜伊之人，既未看見強盜者之面
      貌、亦無法分辨其聲音或其他特徵，僅稱被告己○○身材與強盜者差不多，被
      害人丁○○之指述自難供作被告己○○犯本件強盜案之證據。參以，被害人丁○○之夫戊○○亦陳稱：沒有見過己○○，己○○有沒有到過我家，時間隔太
      久我已經忘記，我只記得乙○○到過我家，我也不知道有高源這個人等語（丙○九十年十月二十四日筆錄），被害人之夫戊○○既不認識被告己○○，則己○○如何能得知被害人家中之經濟情形，是共同被告乙○○於前案中供稱：己○○手頭緊，是己○○提議的，被害人我們二人都認識云云，是否可信，亦非
      無疑。
（三）又證人即查獲之警員庚○○證稱：當天在海莉餐廳抓到乙○○時，乙○○很配
      合。己○○是乙○○自己供述出來，沒有刑求，我們查不到「高源」這個人，
      除了乙○○的供述外，沒有查獲其他證據可以證明己○○涉案。當初乙○○很
      配合，不像講謊話等語（丙○九十年十月十二日筆錄）；證人即同案查獲警員
      辛○○亦證稱：我回去有再查過資料，除了乙○○的供述外，沒有其他證據可
      以補強己○○犯本案的證據，沒有刑求乙○○等語（丙○九十年十月二十四日
      筆錄）。本件被告己○○是否共同參與上開強盜犯行，除共同被告乙○○之供
      述外，並別無其他證據可資證明。
五、綜上，共同被告不利於己之陳述，須無瑕疵可指，且就其他方面調查，又與事實
    相符，始得作為認定不利於被告之證據。本件共同被告乙○○之供述既有如上之
    瑕疵可指，則依前開判例意旨，實難僅以共同被告乙○○之供述遽作為認定被告
    己○○有參與本件強盜犯行之唯一證據。此外，復查無其他積極事證，可認被告
    有參與本件強盜行為，故不能證明被告己○○犯罪，依首揭說明，自應為被告己○○無罪之判決。
據上論斷，應依刑事訴訟法第三百零一條第一項前段，判決如主文。
本案經檢察官馬中俐到庭執行職務。
中      華      民      國    九十一    年      三      月     二十     日
                                      臺灣板橋地方法院刑事第二庭
                                          法  官  楊  晉  佳
右正本證明與原本無異。
如不服本判決，應於判決送達後十日內，向丙○提出上訴狀。
                                          書記官  黃  介  南
中      華      民      國    九十一    年      三      月    二十五    日
